台灣高等法院台中分院刑事判決　　　　　　　　　　九十年度上易字第二一七九號
　　上　訴　人　臺灣台中地方法院檢察署檢察官
　　上　訴　人
　　即　被　告　乙○○
　　　　　　　　丁○○
右上訴人因被告毀損等案件，不服臺灣台中地方法院九十年度易字第二二三八號中華
民國九十年九月五日第一審判決（起訴案號：臺灣台中地方法院檢察署九十年度偵字
第五八八六、六八七三號），提起上訴，本院判決如左：
      主  文
原判決撤銷。
乙○○共同連續損壞如附表內容所示他人所有之物品，足以生損害於他人，處拘役參
拾日，如易科罰金，以參佰元折算壹日。
丁○○共同損壞如附表內容所示他人所有之物品，足以生損害於他人，處拘役拾伍日
，如易科罰金，以參佰元折算壹日。
      事  實
一、乙○○因認其女丙○○不顧其反對，未知會乙○○與配偶林郭秋欗（被訴妨害自
    由及毀損部分業據檢察官不起訴處分確定）而與己○○於民國（以下同）八十九
    年十一月二十三日以公證結婚方式完成結婚手續，辦理婚禮時更未通知乙○○夫
    婦到場，乃與其配偶林郭秋欗、友人丁○○於八十九年十二月五日下午十時三十
    分許，至戊○、己○○、丙○○於臺中市○區○○路三九巷三十弄四十號住處，
    質問上開婚禮情事，其間因戊○、己○○等人拒絕其等進入，乙○○、林郭秋欗
    、丁○○等人，則以丙○○為己○○強押至該址為由向臺中市警察局第三分局合
    作派出所報案，經該派出所員警到場處理，並協調丙○○與乙○○、林郭秋欗等
    人見面後，乙○○、丁○○、林郭秋欗等人則離開該址；嗣乙○○、丁○○二人
    則心有未甘，共同基於毀壞他人物品與無故侵入他人住宅之共同犯意聯絡（乙○○為概括犯意），於同日下午十一時許，再行返回上揭地點，未經戊○、己○○
    等人之許可，無故由該址一樓大門庭院樓梯間，進入該大樓之屬戊○、己○○專
    用以停放車輛之地下停車處，由丁○○手持鐵條、乙○○手持墊用花盆之磚塊，
    將登記為戊○所有而交由己○○使用之車牌號碼三Ｊ─四０二五號自用小客車之
    車身烤漆（如附表編號一號部分）予以毀壞，後因該自用小客車警報器響起，戊○、己○○二人報請臺中市警察局第三分局合作派出所警員到場處理前，乙○○
    、丁○○二人離開現場；乙○○因不甘心，再於同年月六日凌晨二時三十分許，
    以同一方式進入該地下停車場，再持該地下停車場內之滅火器，毀壞該自用小客
    車，致令該自用小客車之大燈、角燈、後吋子板、屋頂皮、後蓋上流板、前擋風
    玻璃、車門、引擎蓋、後視鏡、後燈、後擋風玻璃、車門玻璃、側面玻璃等部位
    （如附表編號二至十五號部分）損壞，不堪使用，足以生損害於戊○、己○○二
    人。
二、案經被害人戊○、己○○訴由臺中市警察局第三分局報請臺灣臺中地方法院檢察
    署檢察官偵查起訴。
      理  由
一、訊據被告乙○○對於前後二次侵入告訴人戊○、己○○住宅，毀損上開告訴人所
    有小客車之事實自白不諱。被告丁○○固不否認與乙○○二人有於八十九年十二
    月五日下午十時三十分許，至臺中市○區○○路三九巷三十弄四十號告訴人戊○
    、己○○住處找尋被告乙○○之女丙○○之事實，惟矢口否認有何於八十九年十
    二月五日十一時許、同年月六日凌晨二時三十分許無故進入前揭地點，亦未毀損
    前揭自用小客車之情事，辯稱：第一次係乙○○自行至地下停車場毀損上開小客
    車，第二次伊未到現場，後來聽聞係乙○○之子林志明所為云云。
二、本院查：
  (一)被告乙○○確有前開侵入住宅及毀損之事實，業據乙○○於本院審理時自白在卷
    ，核與告訴人戊○、己○○二人分別於警訊及偵查及本院調查時指訴及證人丙○○分別於警訊及本院調查時證述情節相符，並有臺中市警察局第三分局合作派出
    所警員廖忠智、廖志明二人所製作之職務報告書、臺中市警察局第三分局編號０
    ００七０九號受理刑事案件報案三聯單、汽車修配行估價單等各一紙、車牌號碼
    三Ｊ─四０二五號自用小客車毀損相片計三十二張等附卷可資佐證。
  (二)被告丁○○確於八十九年十二月五日晚上十一時許，進入前揭地下室與乙○○共
    同毀損上開小客車之事實，亦據告訴人分別指訴在卷，核與證人丙○○於本院調
    查時證述情節相符。
  (三)參酌：I因告訴人己○○與證人丙○○係夫妻關係，本院為求慎重，將兩者隔離
    訊問，就該二人目睹丁○○毀損之細節部分，供述內容並無扞格之處。II被告丁○○於九十年十一月二十八日本院審理時稱，晚上十一時許僅乙○○一人進入地
    下停車場，其本身並未進入，且乙○○之配偶林郭秋欗於當晚亦未到場云云，然
    共同被告乙○○於本院調查時供稱，被告丁○○有進入地下停車場制止伊等語，
    證人即現場處理警員廖忠智於九十年三月二十六日檢察官訊問時亦證稱：伊於八
    十九年十二月五日晚上十時許據報前往現場處理時，有看到林郭秋欗坐在車上等
    語，是丁○○供述之信用性不高。III證人廖忠智於前開偵查中證稱：伊到現場處
    理時，告訴人將門關上，己○○表示因害怕遭被告等毆打，經伊勸說後，告訴人
    打開車讓伊一人進入，伊請丙○○下樓，站在紗窗前（紗窗有鎖，被告等無法進
    入）表示林女非遭告訴人己○○綁架，伊勸乙○○女兒已成年且已與己○○結婚
    。當時伊未看見丁○○強拉己○○衣領，亦未聽到丁○○揚言己○○你要小心，
    我拼了老命，都要宰了你的話，但當時被告二人都罵的很凶等語，以被告丁○○
    當時激奮之狀態觀之，而第一次毀損小客車之時間又係發生在警員離去後未久之
    際，是上開告訴人及證人所指證內容應與事實相符，被告丁○○確有此部分犯行
    應可認定。
  (四)本件事證明確，被告二人之犯行均堪認定。
三、核被告乙○○、丁○○二人所為，均係犯刑法第三百五十四條之毀損、同法第三
    百零六條第一項之無故侵入他人住宅罪；又被告乙○○、丁○○二人就上揭第一
    次犯行，彼此間有犯意之聯絡，與行為之分擔，均為共同正犯，應依共同正犯之
    例論處；再被告乙○○所犯上揭二罪，先後均有二次之行為，且其時間緊接，所
    犯罪名與犯罪構成要件相同，顯係基於概括之犯意反覆為之，為連續犯，依刑法
    第五十六條之規定以一罪論，並加重其刑；再被告二人所犯上揭毀損與無故侵入
    他人住宅二罪間，有方法結果之牽連關係，為牽連犯，應依刑法第五十五條規定
    從一重之刑法第三百五十四條毀損之罪處斷。
四、告訴人聲請檢察官上訴意旨略以：I原審量刑過輕，告訴人家庭成員每日生活於
    恐懼之中。II被告丁○○身為公務員，知法犯法且有前科，足見輕判並無約束力
    ，被告二人目無法紀之行為，司法應為嚴厲制裁，否則將鼓勵惡者越惡。III以被
    告乙○○之毀損行為，在在顯示枉顧子女之幸福等語。本院查：(一)被告乙○○並
    無前科，被告丁○○於七十二年間因傷害罪經法院判處拘役三十日等情，有台灣
    高等法院被告全國前案紀錄表可考。考量丁○○之前科係發生於十八年前及乙○○並無前科之事實，應無告訴人所指輕判不足生約束力之問題。(二)被告二人除於
    前開八十九年十二月五、六日為上開犯行外，其後未為為其他騷擾行為等情，已
    據告訴人於本院調查時陳明在卷。(三)丙○○係成年人，其決定與何人結婚、結婚
    儀式是否通知家長到場及婚後居住何地是否主動令家長知悉，在法律上，丙○○
    有自由決定權利，此外告訴人等就其居住處所及小客車財產權不受他人侵犯亦為
    法律所保障，是被告等上開行為應屬違法（告訴人另提民事訴訟，另於原審審理
    中）自不待言，惟法院在量刑時必須審酌犯罪之動機、犯罪時所受之刺激及犯人
    與被害人間關係（刑法第五十七條），被告乙○○與配偶林郭秋欗因認其養育二
    十餘年之女未顧其等反對，而與告訴人己○○結婚，且於婚後不知去向，基於父
    母對子女之關心，從戶籍謄本上查知丙○○住所後，在友人丁○○陪同下，進而
    於前揭時地前往找尋其女，因生本件爭端，以其為人父母對子女多年付出之心情
    以觀，實難謂為惡性重大，且以告訴人己○○及證人丙○○夫婦，於法庭陳述時
    對父母即乙○○夫婦所展現對絕情態度，就國人通俗之倫常觀念以觀，亦可想見
    事發當時，被告等所受之刺激。原審予以論罪科刑固非無見，惟原判決誤認被告
    丁○○第二次侵入住宅及毀損犯行（即八十九年十二月六日部分）尚有未洽。被
    告丁○○否認該部分之犯罪為有理由，應予撤銷改判。爰審酌上情、被告等犯罪
    之手段、小客車受損情形嚴重、被告等於深夜侵入告訴人地下停車場造成之安全
    上侵害及犯罪後之態度等一切情狀，分別量處如主文所示之刑，並諭知易科罰金
    之折算標準。至被告乙○○所持之磚塊與滅火器、被告丁○○所持之鐵條即毀損
    上揭自用小客車之工具，並未扣案，亦無從證明為屬被告乙○○、丁○○二人所
    有，爰不另予以宣告沒收之。
五、公訴意旨另以：被告丁○○夥同乙○○於八十九年十二月六日凌晨二時三十分許
    ，以同一方式進入該地下室，再持該地下室內之滅火器，毀壞該自用小客車，致
    令該自用小客車之大燈、角燈、後吋子板、屋頂皮、後蓋上流板、前擋風玻璃、
    車門、引擎蓋、後視鏡、後燈、後擋風玻璃、車門玻璃、側面玻璃等部位（如附
    表編號二至十五號部分）損壞，不堪使用，足以生損害於戊○、己○○二人，認
    被告丁○○涉有妨害自由及毀損犯行。按為訴訟上證明之資料，須通常一般之人
    均不致於有所懷疑，而得確信其為真實之程度者，始得據為有罪之認定。倘其證
  明尚未達於此一程度，而有合理性懷疑存在時，即不得遽認被告犯罪。又，刑事
    訴訟之被告依法並無自證無罪之義務，若控罪所憑之積極證據，在生活經驗上尚
    不足以排除其他有利被告之合理推斷，致不足以證明犯罪事實時，仍不能因被告
    否認犯罪之辯解不成立，資為無視積極證據不足之理由，通觀最高法院七十六年
    度台上字第四九八六號、三十年上字第四八二號、三十年上字第一八三一號等判
    例所持一貫見解，不難明瞭。又，告訴人之告訴，係以使被告受刑事訴追為目的
    ，是其陳述是否與事實相符，仍應調查其他證據以資審認，最高法院五十二年台
    上字第一三００號亦著有判例。本件公訴意旨認被告丁○○涉有此部分犯行係以
    告訴人己○○之指訴及證人丙○○之證述為其依據。本院查：
  (一)告訴人己○○及證人丙○○於本院九十年十二月十一日調查時就此部分之供述內
    容分別為：己○○指稱，當晚伊母親聽到有人砸車子的聲音至三樓告訴伊，伊即
    與父母及配偶丙○○等四人一同走到地下室，伊將鐵門打開一個縫，從縫裡看見
    乙○○與丁○○二人，沒有看見其他人。伊看見丁○○拿滅火器在砸車，砸了兩
    、三下（前後一共砸了三、四十下），伊關起鐵門後，還聽到砸車的聲音，前後
    有五分鐘之久等語，證人丙○○證稱：伊與公婆及配偶己○○一起走到地下室，
    四人一起到達，由伊公公即戊○開門，只打開一個縫查看，伊當時有看到滅火器
    在地上及乙○○、丁○○二人之背景，他們離現場很近，正要離開等語，就何人
    打開鐵門、是否看見丁○○砸車及關上鐵門後是否繼續砸車等情，供述內容並不
    一致。
  (二)告訴人己○○於八十九年十二月七日警訊時指稱，六日凌晨他們三人（指被告二
    人及林郭秋欗）又再回來地下停車場砸車，「當時我不敢再出來，我從門縫中看
    到乙○○、丁○○二人在砸車，林郭秋欗在旁把風」等語。證人丙○○於九十年
    二月三日警訊時亦稱，「第二次是於八十九年十二月六日二時三十分許，該三人
    又回來毀損該車」等語，是就林郭秋欗毀損時是否在場一節，告訴人及證人於警
    訊及本院調查時所陳亦非一致。
  (三)共同被告乙○○於本院審理時提出之陳述狀載明：第一次毀損上開小客車後，伊
    開車載丁○○返回霧峰，二人在德維街口麵攤吃麵並喝了二瓶黃酒，伊陪丁○○
    返家，稍坐一會兒後即單獨開車回家，途經精武路時，想起原本是親家，竟惡行
    惡狀，並持棍棒欲打伊等，心有不甘即將車停在路旁，持拐杖鎖走進地下停車場
    ，一陣猛打，再用滅火器砸車後才離開等語。
  (四)本院審酌上情，參酌被告丁○○與乙○○雖私交甚篤，然本件丙○○不告而嫁一
    事究非其家務事，在前揭時、地在探望丙○○過程中或因與告訴人言詞衝突而生
    毀損之衝動，然於事發三小時後，是否仍有足夠之動機再為此部分犯行實有疑義
    ，況告訴人與證人之供述兩歧，供述之信用力亦有不足，本院認此部分被告丁○○之犯罪嫌疑尚有不足，惟公訴人就此部分與前開有罪部分依連續犯裁判上一罪
    起訴，不另為無罪諭知。
六、據上論斷，應依刑事訴訟法第三百六十九條第一項前段、第三百六十四條、第二
    百九十九條第一項前段，刑法第二十八條、第五十六條、第三百五十四條、第三
    百零六條第一項、第五十五條、第四十一條第一項前段，罰金罰鍰提高標準條例
    第一條前段、第二條，判決如主文。
本案經檢察官甲○○到庭執行職務。
中      華      民      國      九十一   年       一      月     三十   日
                                    臺灣高等法院臺中分院刑事第四庭
                                          審判長法  官  洪  耀  宗
                      法  官  江  德  千
                                                法  官  劉  登  俊
右正本證明與原本無異。
不得上訴。
                                                書記官  鄧  智  惠
中      華      民      國      九十一   年       一      月     三十   日
┌───────────────────────────────────┐
│附  表：                                                              │
├──┬────────────────────────────────┤
│編號│   毀損車牌號碼三Ｊ─四０二五號自用小客車部位                   │
├──┼────────────────────────────────┤
│一、│車身烤漆                                                        │
│二、│大燈                                                            │
│三、│角燈                                                            │
│四、│後吋子板                                                        │
│五、│屋頂皮                            │
│六、│後蓋上流板                                                      │
│七、│前擋風玻璃                                                      │
│八、│車門                                                            │
│九、│引擎蓋                                                          │
│十、│後視鏡                                                          │
│十一│後車燈                                                          │
│十二│後擋風玻璃                                                      │
│十三│車門玻璃                                                        │
│十四│車門玻璃                                                        │
│十五│側面玻璃                                                        │
└──┴────────────────────────────────┘
                                                                        Ｉ
